---
title: "Práctico 2"
author: "Dario Chávez"
date: "`r Sys.Date()`"
output: html_document
---

## Pregunta 2

Elaborad, usando las librerías de gráficos base y qplot (ggplot2), una infografía sobre los 
datos obtenidos. Tal infografía será una reunión de gráficos donde se muestren los 
siguientes detalles: 

### 1. Un histograma con la frecuencia de aparición de los enlaces, pero separado por URLs absolutas (con “http…”) y URLs relativas. 

```{r setup1, include=TRUE}
##PREGUNTA 2.1

# Categorizar URLs como absolutas o relativas
data$Type <- ifelse(grepl("^http", data$Link), "Absoluta", "Relativa")

# Crear histograma
library(ggplot2)

histogram_plot <- ggplot(data, aes(x = Type, fill = Type)) +
  geom_bar() +
  ggtitle("Frecuencia de URLs Absolutas vs Relativas") +
  xlab("Tipo de URL") +
  ylab("Frecuencia") +
  theme_minimal()

print(histogram_plot)
```

### 2. Un gráfico de barras indicando la suma de enlaces que apuntan a otros  dominios o servicios (distinto a https://www.mediawiki.org en el caso de ejemplo) vs. la suma de los otros enlaces.

Aquí queremos distinguir enlaces que apuntan a mediawiki versus el resto. 
Sabemos que las URLs relativas ya apuntan dentro, por lo tanto hay que analizar 
las URLs absolutas y comprobar que apunten a https://www.mediawiki.org.


### 3. Un gráfico de tarta (pie chart) indicando los porcentajes de Status de nuestro análisis. 

Por ejemplo, si hay 6 enlaces con status “200” y 4 enlaces con status “404”, la 
tarta mostrará un 60% con la etiqueta “200” y un 40% con la etiqueta “404”. Este 
gráfico lo uniremos a los anteriores. El objetivo final es obtener una imagen que 
recopile los gráficos generados. 

```{r setup3, include=TRUE}
##PREGUNTA 2.3

# Resumir códigos de estado
status_summary <- table(data$status_code)
status_percent <- prop.table(status_summary) * 100

# Darle color al pastel
library(RColorBrewer)
myPalette <- brewer.pal(5, "Set2") 

# Crear gráfico de pastel
pie_chart <- pie(
  status_percent,
  labels = paste0(names(status_percent), " (", round(status_percent, 1), "%)"),
  main = "Distribución de Códigos de Estado",border="white", col=myPalette
)

```